【裁判字號】    99,上易,2357
【裁判日期】    991210
【裁判案由】    違反保護令
【裁判全文】
臺灣高等法院刑事判決                99年度上易字第2357號
上  訴  人  臺灣宜蘭地方法院檢察署檢察官
被      告  陳志文
上列上訴人因被告違反家庭暴力防治法案件，不服臺灣宜蘭地方
法院99年度易字第354號，中華民國99年9月15日第一審判決（起
訴案號：臺灣宜蘭地方法院檢察署99年度偵字第2565號），提起
上訴，本院判決如下：
    主  文
原判決撤銷，發回臺灣宜蘭地方法院。
    理  由
一、原判決意旨略以：(一)公訴意旨略稱：被告陳志文與被害人劉
    菊為母子，2人為家庭暴力防治法第3條第3 款規定之家庭
    成員關係，臺灣宜蘭地方法院於民國97年12月25日以97年度
    家護字第322 號對被告核發民事通常保護令，命「被告應在
    98 年1月5日以前遷出宜蘭縣冬山鄉○○路○段616號住所，
    及自98年1月6日起遠離前開處所至少100公尺，有效期間為1
    年」（下稱第322號保護令），有效期間為1年；嗣於98年12
    月15日，經同院以98年度家護字第16號裁定變更上開保護令
    內容為「被告應在99年2 月10日以前遷出宜蘭縣冬山鄉○○
    路○段616號之住所，及在99年2月11日以前遠離宜蘭縣冬山
    鄉○○路○段616號之處所至少100公尺，且97年度護字第32
    2 號民事通常保護令之有效期間於98年12月25日期滿後再延
    長1 年」（以下稱第16號保護令）。被告收受並知悉上開保
    護令所命遷出及遠離被害人住所，仍於99年5 月28日，進入
    被害人住處，為警逮捕，經檢察官訊畢飭回後，又基於違反
    上開保護令之故意，於99年6月2日晚間7 時10分許，進入被
    害人住處，並以台語辱罵被害人：「幹你娘雞掰，偷客兄」
    等語，及基於傷害之犯意，將被害人壓制在床上，致被害人
    受有頭皮及頸部挫傷、雙上肢挫傷等傷害，因認被告係犯家
    庭暴力防治法第61條第3款、第4款之違反保護令罪嫌。(二)惟
    按已經提起公訴之案件，在同一法院重行起訴者，應諭知不
    受理之判決，刑事訴訟法第303條第2款定有明文。被告於99
    年2月2日出監後某日，基於違反第16號保護令之犯意，自99
    年2月10日起至99年6月2 日止，進入被害人上開住所之行為
    ，業經臺灣宜蘭地方法院於99年6月18日以99年度易字第213
    號判決被告違反保護令罪，處有期徒刑8月（下稱第213號判
    決），有該判決書及臺灣高等法院被告前案紀錄表各1 份在
    卷可稽。本件檢察官起訴被告於99年5月28日、同年6月2 日
    下午7 時10分，進入被害人住處及傷害等犯行，違反家庭暴
    力防治法第61條第3、4款之規定，與上開第213 號判決之犯
    罪事實，有實質上一罪之關係，為前開判決效力所及，本件
    係重行起訴，爰不經言詞辯論，逕為不受理之判決等語。
二、上訴意旨略以：違反家庭暴力防治法案件，經常兼含其他暴
    力侵害行為，例如殺人、傷害、毀損等。臺灣宜蘭地方法院
    核發上開保護令，有效期間至99年12月25日止，被告已然知
    悉保護令內容，猶基於違反保護令之犯意，於99年5 月28日
    ，侵入被害人住處，為警逮捕到案，被告即屬脫離「違反保
    護令，進入被害人住處」之違法狀態，經檢察官訊問完畢，
    命具保無著，改諭飭回，併於99年5 月29日命令(一)將被告責
    付於羅東分局警員。(二)命被告應遵守家庭暴力防治法第31條
    第1項第1款禁止施暴、第2款禁止聯絡、第3款命遷出（自99
    年6月5日）、及第4款命遠離被害人住處至少100公尺（自99
    年6月6日起）等（見警卷第11、12頁），已包含不得對被害
    人實施身體或精神上不法侵害之行為，且傳真行文至轄區警
    局，請警員留意被害人之安全。詎被告於99年6月2日晚間猶
    違反上開保護令，進入被害人住處，又毆打及辱罵被害人，
    造成被害人受傷，乃另行起意犯罪。原審竟認被告前後所為
    ，只有單一違反保護令之行為。並以第213 號判決已就被告
    自99年2月10日起至同年6月2 日止，違反保護令之行為，包
    括評價，只成立單一違反保護令罪，判處有期徒刑8 月；即
    認本件與之有實質上一罪關係，不得重行起訴，遽為不受理
    判決，顯有不當，為此提起上訴等語。
三、按已受請求之事項未予判決，或未受請求之事項予以判決者
    ，當然違背法令，刑事訴訟法第379 條第12款定有明文。又
    被告所犯之法條，起訴書中雖應記載，但法條之記載，究非
    起訴之絕對必要條件，若被告觸犯兩罪名，起訴書中已載明
    其犯罪事實而僅記載一個罪名之法條，其他一罪雖未記載法
    條，亦應認為業經起訴。本件起訴書犯罪事實欄，除詳載被
    告違反保護令罪之事實外，並已載明被告基於傷害之犯意，
    將被害人壓制在床上，致受有頭皮及頸部挫傷、雙上肢挫傷
    等傷害之犯罪事實，其記載已足表明其起訴之範圍，雖所犯
    法條欄未載刑法第277條第1項、第280 條之傷害直系血親尊
    親屬罪，依上開說明，此部分仍不能認為未經起訴。且被告
    於99年6月2日毆傷被害人，被害人已提出告訴（見警卷第8
    頁、偵卷第34頁），原判決就此未予裁判，自有已受請求之
    事項未予判決之可議。又被告於99年5 月28日，侵入被害人
    住處，旋經警逮捕到案，被告即屬脫離「違反保護令，進入
    被害人住處」之違法狀態，經檢察官訊問完畢，命具保無著
    ，改諭飭回，併於99年5 月29日為前開命令（按此非保護令
    之內容，而係檢察官依家庭暴力防治法第31條第1 項所命被
    告不得對被害人施暴、或與被害人聯絡之事項，如有違反，
    僅生家庭暴力防治法第32條所定法律效果，併予指明）。則
    被告於99年6月2日晚間，再度進入被害人住處，已相隔數日
    ，被告前後違反保護令之行為，究出於單一之犯意，抑或另
    行起意，原判決未予說明，遽認被告前後只有單一違反保護
    令之行為，亦嫌理由不備。檢察官上訴意旨執此指摘原判決
    不當，為有理由，又原判決係諭知不受理判決，基於被告之
    審級利益，本院爰予撤銷並發回原審法院，併不經言詞辯論
    為之。
據上論斷，應依刑事訴訟法第369條第1項但書，第372 條，判決
如主文。
中    華    民    國    99    年    12    月    10    日
                  刑事第二十四庭審判長法  官  李錦樑
                                      法  官  陳恒寬
                                      法  官  張惠立
以上正本證明與原本無異。
不得上訴。
                                      書記官  陳珮茹
中    華    民    國    99    年    12    月    10    日

司法院資訊處製作；財團法人民間司法改革基金會備份。
